【裁判字號】    99,消債更,22
【裁判日期】    991231
【裁判案由】    更生事件
【裁判全文】
臺灣新竹地方法院民事裁定            99年度消債更字第22號
聲  請  人  林英哲
上列當事人聲請消費者債務清理事件，本院裁定如下：
    主  文
債務人林英哲自中華民國99年12月31日下午四時起開始更生程序
。
命司法事務官進行本件更生程序。
    理  由
一、按債務人不能清償債務或有不能清償之虞者，得依本條例所
    定更生程序，清理其債務；債務人無擔保或無優先權之債務
    總額未逾新臺幣（下同）1,200 萬元者，於法院裁定開始清
    算程序或宣告破產前，得向法院聲請更生；債務人對於金融
    機構因消費借貸、自用住宅借款、信用卡或現金卡契約而負
    債務，在聲請更生或清算前，應提出債權人清冊，以書面向
    最大債權金融機構請求協商債務清償方案，並表明共同協商
    之意旨；債務人與金融機構協商成立者，不得聲請更生或清
    算。但因不可歸責於己之事由，致履行顯有重大困難者，不
    在此限；本條例施行前，債務人依金融主管機關協調成立之
    中華民國銀行公會會員辦理消費金融案件無擔保債務協商機
    制與金融機構成立之協商，準用前項之規定；法院開始更生
    程序之裁定，應載明其年、月、日、時，並即時發生效力；
    法院裁定開始更生或清算程序後，得命司法事務官進行更生
    或清算程序，必要時得選任律師、會計師或其他適當之自然
    人或法人一人為監督人或管理人，消費者債務清理條例第3
    條、第42條第1 項、第151 條第1 項、第5 項、第6 項、第
    45條第1 項、第16條第1 項分別定有明文。
二、本件聲請人即債務人聲請意旨略以：聲請人即債務人於民國
    （下同）95年間積欠最大債權金融機構即安泰商業銀行股份
    有限公司（以下簡稱安泰銀行）等金融機構消費借貸、信用
    卡等債務約新台幣（下同）6,657,796 元，然債務人前雖與
    各債權銀行就無擔保債務成立協商，自95年6 月起，共分80
    期，年利率2%，約定每月還款64,830元。協商當時聲請人即
    債務人任職於國立暨南國際大學附屬高級中學，每月可得薪
    資為61,114元，如扣除聲請人每月日常生活必需支出費用及
    未成年子女林芸楨二分之一之生活及教育費用共計21,956元
    ，剩餘薪資39,158元，顯不足以清償上開協商結果應給付之
    每月64,830元；聲請人因父母被倒會向民間借款支付，父母
    之退休金全數償還民間借貸都無法全數清償，故聲請人於94
    年10月10日、95年2 月8 日為母親支票背書，因父母無力償
    還利息，嗣該等債務亦成為聲請人之債務，金額共計約380
    餘萬元，民間借貸債權人要求聲請人清償債務，並聲請強制
    執行及扣薪1/3 ，聲請人無力再依約支付乃毀諾，是因非可
    歸責於聲請人之事由，致履行原協商條件有重大困難，又債
    務人無擔保或無優先債權之債務總額未逾12,000,000元，復
    未經法院裁定開始清算程序或宣告破產，爰向本院聲請准予
    更生等語。
三、經查：
（一）聲請人即債務人所主張之前開事實，業據提出財產及收入
      說明書、債務人清冊、債權人清冊、財團法人金融聯合徵
      信中心金融機構債權人清冊、財團法人金融聯合徵信中心
      當事人查詢個人資料（信用報告）回覆書、無擔保債務還
      款計畫書、臺灣南投地方法院97年7 月9 日投院霞97執勇
      字第3478號強制執行事件執行命令、房屋租賃契約書、全
      戶戶籍謄本、薪資單、95、96、97年度綜合所得稅各類所
      得資料清單、財產歸屬資料清單、公教人員保險被保險人
      年資紀錄表等件為證。
（二）就聲請人之每月必要生活支出部分，聲請人所列每月伙食
      費4,950 元（每餐55元）、房租5,000 元，民生用品300
      元、行動電話費700 元、水電費760 元、瓦斯費850 元、
      未成年子女教育費二分之一計4,000 元、未成年子女伙食
      費1,500 元（與其配偶各負擔1/2 ）、健保費2,696 元、
      交通1,500 元，供計21,956元，依其提出之各項收據及憑
      證可堪證明，並尚屬合理。
（三）聲請人於消費者債務清理條例施行前，聲請人曾依「中華
      民國銀行公會會員辦理消費金融案件無擔保債務協商機制
      」請求與最大債權人安泰銀行共同協商清償方案；約定自
      95年6 月起，分80期，利率2%，每月繳納64,830元，直至
      全部清償為止，業據聲請人提供之無擔保債務還款計畫書
      影本1 份在卷可稽，準此，本件聲請人依上開協商機制與
      最大債權金融機構協商成立後，再向本院聲請更生，尚須
      符合「不可歸責於己之事由致履行顯有重大困難」之法定
      要件，方為適法。而前開法律規定之「但因不可歸責於己
      之事由，致履行顯有重大困難者，不在此限」，其立法意
      旨係基於債務清償方案成立後，應由債務人誠實遵守信用
      履行協商還款條件，惟於例外情形下發生情事變更，在清
      償期間收入或收益不如預期，致該方案履行困難甚或履行
      不能，因不可歸責於己之事由，始能聲請更生或清算。
（四）核諸上開事實，聲請人自95年間聲請前置協商起，每月薪
      資未扣除強制執行金額約61,548元、65,019元、68,933元
      ，此有債務人之95、96、97年度綜合所得稅各類所得資料
      清單（見本院卷第15、16、17頁）在卷可稽，其較之前開
      95年協商時之收入固無減少，惟扣除聲請人之每月必要生
      活支出及扶養費21,956元，加以聲請人因任其父母債務之
      連帶保證人，嗣經債權人追償，每月扣薪1/3 約1 萬6 千
      餘元至1 萬7 千餘元，其中債權人除銀行外，尚有民間一
      般債權人楊淑蘭之債權40餘萬元，此有薪資清單及臺灣南
      投地方法院97年7 月9 日投院霞97執勇字第3478號強制執
      行事件執行命令足參，顯無法按月繳付原協商還款金額64
      ,830元，堪認屬不可歸責於聲請人之事由；且聲請人已無
      其他財產，自足堪認債務人確欠清償能力，客觀上對已屆
      清償期之債務有持續不能清償或難以清償之虞。
四、綜上所述，本件又查無債務人有消費者債務清理條例所定應
    駁回更生聲請之事由存在，則債務人聲請更生，即屬有據，
    此外，本件又查無債務人有消費者債務清理條例第6 條第3
    項、第8條或第46條各款所定駁回更生聲請之事由存在，則
    債務人聲請更生，應屬有據，並依上開規定命司法事務官進
    行本件更生程序，爰裁定如主文。
中    華    民    國    99    年    12    月    31    日
              民事第一庭    法      官  陳順珍
上為正本係照原本作成。
本件不得抗告。
本裁定已於民國99年12月31日下午4 時公告。
中    華    民    國    99    年    12    月    31    日
                            書  記  官  陳筱筑

司法院資訊處製作；財團法人民間司法改革基金會備份。
